【裁判字號】    97,審易,772
【裁判日期】    970929
【裁判案由】    毒品危害防制條例
【裁判全文】
臺灣高雄地方法院刑事判決             97年度審易字第772號
公  訴  人  臺灣高雄地方法院檢察署檢察官
被      告  甲○○
上列被告因毒品危害防制條例案件，經檢察官提起公訴（起訴案
號：97年度毒偵字第2755號）後，嗣因被告就被訴事實為有罪之
陳述，本院依簡式審判程序，判決如下：
    主  文
甲○○施用第二級毒品，累犯，處有期徒刑柒月。扣案第二級毒
品甲基安非他命壹包（檢驗後淨重零點壹零陸公克）沒收銷燬之
。
    事  實
一、甲○○前因施用毒品案件，經本院以91年度毒聲字第1987號
    裁定送觀察、勒戒後，認無繼續施用毒品傾向，於民國91年
    5 月1 日出所，於91年5 月11日期滿而執行完畢，並經檢察
    官於91年4 月30日，以91年度毒偵字第1655號為不起訴處分
    確定。復於92年間施用毒品，經送觀察、勒戒後，認有繼續
    施用毒品傾向，經檢察官聲請簡易判決處刑併聲請強制戒治
    ，嗣於92年9 月23日經裁定停止戒治，所餘戒治期間付保護
    管束，再於93年1 月14日因法律修正而結案，聲請簡易判決
    處刑部分經本院以92年度簡字第1975號判處應執行有期徒刑
    4 月，於93年1 月28日易科罰金執行完畢。又於93年間因施
    用毒品案件，經本院以93年度簡字第4357號判處有期徒刑6
    月確定，於93年11月25日易科罰金執行完畢。猶不知悔改，
    復基於施用第二級毒品甲基安非他命之犯意，於97年3 月6
    日某時許，在高雄縣鳳山市之朋友住處，施用第二級毒品甲
    基安非他命1 次。嗣於97年3 月9 日13時20分許，在高雄市
    新興區○○路與錦田路口，因騎乘輕型機車越線停車為警盤
    查而查獲，當場扣得第二級毒品甲基安非他命1 小包（檢驗
    後淨重0.106 公克）。
二、案經高雄市政府警察局保安大隊報告臺灣高雄地方法院檢察
    署檢察官偵查起訴。
    理  由
一、被告所犯係死刑、無期徒刑、最輕本刑為3 年以上有期徒刑
    以外之罪，其於準備程序就前揭被訴事實為有罪之陳述，經
    受命法官告知簡式審判程序之旨，並聽取其與公訴人之意見
    後，本院認無不得或不宜改依簡式審判程序進行之情形，爰
    依刑事訴訟法第273 條之1 第1 項規定，裁定獨任進行簡式
    審判程序。
二、上開事實，業經被告甲○○於本院審理時坦承不諱，並有高
    雄市立凱旋醫院97年3 月17日出具之濫用藥物尿液檢驗報告
    濫用藥物尿液檢體監管紀錄表在卷可參，又扣案之白色晶體
    1 包，經送驗結果，確實為第二級毒品甲基安非他命（檢驗
    後淨重0.106 公克），有高雄市立凱旋醫院濫用藥物成品檢
    驗鑑定書附卷可考，堪認被告之自白與事實相符，足堪採信
    。又毒品危害防制條例第20條、第23條將施用毒品之刑事處
    遇程序，區分為「初犯」及「5 年內再犯」、「5 年後再犯
    」。依其立法理由之說明：「初犯」，經觀察、勒戒或強制
    戒治後，應為不起訴處分或不付審理之裁定；經觀察、勒戒
    或強制戒治執行完畢釋放後，「5 年內再犯」者，因其再犯
    率甚高，原實施之觀察、勒戒及強制戒治既已無法收其實效
    ，爰依法追訴或裁定交付審理。至於經觀察、勒戒或強制戒
    治執行完畢釋放後，「5 年後再犯」者，前所實施之觀察、
    勒戒或強制戒治已足以遮斷其施用毒品之毒癮，為期自新及
    協助其斷除毒癮，仍適用「初犯」規定，先經觀察、勒戒或
    強制戒治之程序。從而依修正後之規定，僅限於「初犯」及
    「5 年後再犯」2 種情形，始應先經觀察、勒戒或強制戒治
    程序。倘被告於5 年內已再犯，經依法追訴處罰，縱其第3
    次（或第3 次以上）再度施用毒品之時間，在初犯經觀察、
    勒戒或強制戒治執行完畢釋放5 年以後，已不合於「5 年後
    再犯」之規定，且因已於「5 年內再犯」，顯見其再犯率甚
    高，原實施觀察、勒戒或強制戒治，已無法收其實效，即應
    依該條例第10條處罰（最高法院95年5 月9 日第7 次刑事庭
    會議決議參照）。查被告前因施用毒品案件，經本院以91
    年度毒聲字第1987號裁定送觀察、勒戒後，認無繼續施用毒
    品傾向，於91年5 月1 日釋放，於同年5 月11日期滿而執行
    完畢，並經檢察官於91年4 月30日，以91年度毒偵字第1655
    號為不起訴處分確定。復於92年間施用毒品，經送觀察、勒
    戒後，認有繼續施用毒品傾向，經檢察官聲請簡易判決處刑
    併聲請強制戒治，嗣於92年9 月23日經裁定停止戒治，所餘
    戒治期間付保護管束，再於93年1 月14日因法律修正而結案
    ，聲請簡易判決處刑部分經本院以92年度簡字第1975號判處
    應執行有期徒刑4 月，於93年1 月28日易科罰金執行完畢。
    又於93年間因施用毒品案件，經本院以93年度簡字第4357號
    判處有期徒刑6 月確定，於93年11月25日易科罰金執行完畢
    ，有全國施用毒品案件紀錄表、臺灣高等法院被告前案紀錄
    表各1 份在卷可按。從而，被告於觀察勒戒執行完畢釋放後
    5 年內再犯施用毒品之罪，且經依法追訴處罰，並因本件為
    3 犯以上施用毒品之罪，顯見其再犯率甚高，原實施觀察、
    勒戒或強制戒治，已無法收其實效，應依法處罰。從而，本
    件事證明確，被告犯行足堪認定，應依法論科。
三、核被告所為，係犯毒品危害防制條例第10條第2 項施用第二
    級毒品之罪。其持有第二級毒品甲基安非他命之低度行為，
    已為施用之高度行為所吸收，不另論罪。被告前因施用毒品
    案件，經本院以93年度簡字第4357號判處有期徒刑6 月確定
    ，於93年11月25日易科罰金執行完畢，有臺灣高等法院被告
    前案紀錄表在卷可稽，其於前開有期徒刑執行完畢後5 年內
    ，復故意再犯本件有期徒刑以上之罪，為累犯，應依刑法第
    47條第1 項之規定，加重其刑。爰審酌被告於前經觀察勒戒
    執行完畢釋放後，仍未能徹底戒絕毒品，復再犯本件施用毒
    品罪，顯見其自制力不足，無法擺脫毒品，未能體悟施用毒
    品對自己、家人造成之傷害及社會之負擔，惟念所犯施用毒
    品罪乃屬戕害自身身心健康行為，尚未對他人造成實害，其
    行為本身對社會所造成之危害並非直接，反社會性之程度應
    屬較低，且其犯後於本院審理時已坦認犯行及其家境小康，
    量處如主文所示之刑。扣案之白色晶體1 包，經送驗結果，
    確實為第二級毒品甲基安非他命（檢驗後淨重0.106 公克）
    ，業如前述，係屬違禁物，爰依毒品危害防制條例第18條第
    1 項前段之規定，不問屬於犯人與否，均沒收銷燬之。至鑑
    驗耗用之甲基安非他命既已滅失，自無庸宣告沒收銷燬，併
    此敘明。
據上論斷，應依刑事訴訟法第273 條之1 第1 項、第299 條第1
項前段，毒品危害防制條例第10條第2 項、第18條第1 項前段，
刑法第11條前段、第47條第1 項，判決如主文。
本案經檢察官乙○○到庭執行職務。
中    華    民    國    97    年    9     月    29    日
                  刑事第七庭法  官  梁淑美
以上正本證明與原本無異。
如不服本判決應於收受本判決後10日內向本院提出上訴書狀，並
應敘述具體理由，如未敘述上訴理由者，應於上訴期間屆滿後20
日內補提理由書狀於本院（均須按他造當事人之人數附繕本）「
切勿逕送上級法院」。
中    華    民    國    97    年    9     月    29    日
                            書記官  林豐富
附錄本案論罪科刑依據之法條：
毒品危害防制條例第10條第2 項
施用第二級毒品者，處 3 年以下有期徒刑。


司法院資訊處製作；財團法人民間司法改革基金會備份。
